臺灣橋頭地方法院刑事判決　
111年度審易字第311號
公  訴  人  臺灣橋頭地方檢察署檢察官
被      告  陳良忠




上列被告因竊盜等案件，經檢察官提起公訴（111年度偵字第761
號），及移送併辦（111年度偵字第4242、4245號、111年度偵字
第5531號），暨言詞追加起訴，嗣被告於準備程序中就被訴事實
為有罪之陳述，經本院裁定進行簡式審判程序，判決如下：
    主  文
陳良忠犯攜帶兇器毀越窗戶竊盜罪，累犯，處有期徒刑拾壹月。
未扣案之犯罪所得即割草機壹台、鍊鋸貳台、中華電信數據機壹
台均沒收，於全部或一部不能沒收或不宜執行沒收時，追徵其價
額。
追加起訴部分（即被訴竊取力清耀、湯巨木財物部分），公訴不
受理。
    事  實
一、陳良忠基於意圖為自己不法所有之攜帶兇器毀越窗戶竊盜之
    犯意，於民國110年12月5日0時許，騎乘車牌號碼000-0000
    號普通重型機車前往座落於高雄市○○區○○○00○0地號之農舍
    ，持其於現場撿拾、客觀上足以對人之生命、身體安全構成
    威脅，可供兇器使用之木棍1支，撬開該農舍窗戶之防盜鋁
    條後，再翻越窗戶進入農舍，竊取徐黛蒂所有之割草機1台
    （價值訴稱新臺幣【下同】1萬元）、鍊鋸2台（價值訴稱1
    萬4千元）、中華電信數據機1台，得手後隨即騎乘上開機車
    離去。嗣因徐黛蒂發覺財物短少，經調閱監視器畫面後始知
    遭竊，因而報警處理，循線查悉上情。
二、案經徐黛蒂訴由高雄市政府警察局旗山分局報告臺灣橋頭地
    方檢察署檢察官偵查起訴及移送併辦。
    理  由
甲、有罪部分
壹、程序事項
　  除被告所犯為死刑、無期徒刑、最輕本刑為3 年以上有期徒
    刑之罪或高等法院管轄第一審案件者外，於前條第1 項程序
    進行中，被告先就被訴事實為有罪之陳述時，審判長得告知
    被告簡式審判程序之旨，並聽取當事人、代理人、辯護人及
    輔佐人之意見後，裁定進行簡式審判程序，刑事訴訟法第27
    3 條之1 第1 項定有明文。本案被告陳良忠所犯屬法定刑為
    死刑、無期徒刑、最輕本刑為3 年以上有期徒刑以外之罪，
    渠於準備程序時就被訴事實為有罪之陳述【見院卷第178頁
    】，經告知簡式審判程序要旨並聽取當事人意見，經被告同
    意適用簡式審判程序後，本院亦認無不得或不宜改依簡式審
    判程序進行之處，爰依刑事訴訟法第273 條之1 第1 項規定
    裁定進行簡式審判程序，合先敘明。又簡式審判程序之證據
    調查，依刑事訴訟法第273 條之2 規定，不受同法第159 條
    第1 項、第161 條之2 、第161 條之3 、第163 條之1 及第
    164 條至第170 條規定之限制，附此說明。
貳、實體事項
一、認定犯罪事實所憑之證據及理由
　　訊據被告就上揭事實坦承不諱【見偵卷第11頁至第17頁、第
    27頁至第28頁、院卷第103頁、第145頁、第178頁、第184頁
    、第188頁】，並經證人即告訴人徐黛蒂證述明確【見偵卷
    第19頁至第20頁】，復有監視器錄影畫面擷圖在卷可佐【見
    併警卷第25頁至第29頁、偵卷第21頁】，堪信被告所為之任
    意性自白確與事實相符。是本件事證已臻明確，被告犯行洵
    堪認定，應予依法論科。
二、論罪科刑
  ㈠論罪部分
　⒈按刑法第321 條第1 項第2 款所謂「毀」係指毀損，稱「越
    」則指踰越或超越，祇要踰越或超越門窗、牆垣或安全設備
    之行為，使該門扇、牆垣或安全設備喪失防閑作用，即該當
    於前揭規定之要件（最高法院77年度台上字第1130號判決意
    旨參照）；又同法同條項第3款之攜帶兇器竊盜罪，係以行
    為人攜帶兇器竊盜為其加重條件，此所謂兇器，其種類並無
    限制，凡客觀上足對人之生命、身體、安全構成威脅，具有
    危險性之兇器均屬之，且祇須行竊時攜帶此種具有危險性之
    兇器為已足，並不以攜帶之初有行兇之意圖為必要；且所謂
    之「攜帶兇器」，祇須於行竊時攜帶具有危險性之兇器為已
    足，該兇器不必原屬行竊者本人所有，亦不以自他處攜至行
    竊處所為必要，縱在行竊場所隨手拾取應用，其有使人受傷
    害之危險既無二致，自仍應屬上述「攜帶兇器」之範疇。查
    本案被告係持現場撿拾之木棍破壞窗戶防盜鋁條後，再翻越
    窗戶進入農舍行竊乙節，此據本院認定如前，則被告此舉已
    使農舍窗戶喪失防閑作用，且足見被告所持毀壞窗戶鋁條之
    木棍質地堅硬，如以之攻擊人體，足以造成相當之傷害，是
    可認該木棍客觀上可對人之生命、身體、安全構成威脅，具
    有危險性，而屬兇器，揆諸前揭說明，被告本案所為已符合
    「毀越窗戶」、「攜帶兇器」之加重要件。
　⒉次按毀壞門扇及安全設備之行為，乃係竊盜之加重要件行為
    ，自無成立毀損罪之餘地（最高法院83年台上字第3856號判
    決要旨參照）。經查，被告持木棍破壞窗戶鋁條之舉動，已
    使該窗戶受損而減損整體效用與價值，屬損壞行為，惟依上
    開說明，被告本件毀壞窗戶之犯行，已結合於其所犯加重竊
    盜罪質中，自無另再論以毀損罪之餘地。
　⒊是核被告所為，均係犯刑法第321條第1項第2款、第3款之攜
    帶兇器毀越窗戶竊盜罪。起訴書雖就被告本件犯行漏未論以
    刑法第321 條第1 項第2 款「毀越窗戶」之加重事由，惟該
    條項所列各款為竊盜之加重條件，如犯竊盜罪兼具數款加重
    情形時，因竊盜行為祇有一個，仍祇成立一罪，不能認係法
    律競合或犯罪競合（最高法院69年台上字第3945號判決可資
    參照），是此仍屬同一竊盜行為範疇，並無犯罪事實擴張或
    減縮之情形，自無須就此部分依刑事訴訟法第300 條規定變
    更起訴法條。至起訴書認被告本件犯行除成立加重竊盜罪外
    ，另成立毀損罪，並應評價為一行為觸犯數罪名之想像競合
    犯，請求本院依刑法第55條規定，從一重處斷云云，然依前
    所述，此部分應僅評價為一加重竊盜之罪，而無另行成立毀
    損罪之餘地，是起訴書此部分之認定，容有誤會，附此敘明
    。又臺灣橋頭地方檢察署（下稱橋頭地檢署）檢察官以111
    年度偵字第4242號及111年度偵字第5531號移送併辦部分，
    均與原起訴之犯罪事實為事實上同一案件，本院自得併予審
    理。
  ㈡累犯部分說明
　  按「法院於審酌被告是否適用累犯規定而加重其刑時，訴訟
    程序上應先由檢察官就前階段被告構成累犯之事實，以及後
    階段應加重其刑之事項，主張並具體指出證明方法後，法院
    才需進行調查與辯論程序，而作為是否加重其刑之裁判基礎
    。前階段構成累犯事實為檢察官之實質舉證責任，後階段加
    重量刑事項為檢察官之說明責任，均應由檢察官分別負主張
    及具體指出證明方法之責。倘檢察官未主張或具體指出證明
    方法時，可認檢察官並不認為被告構成累犯或有加重其刑予
    以延長矯正其惡性此一特別預防之必要，且為貫徹舉證責任
    之危險結果所當然，是法院不予調查，而未論以累犯或依累
    犯規定加重其刑，即難謂有應調查而不予調查之違法。」、
    「檢察官若未主張或具體指出證明方法，法院因而未論以累
    犯或依累犯規定加重其刑，基於累犯資料本來即可以在刑法
    第57條第5款『犯罪行為人之品行』中予以負面評價，自仍得
    就被告可能構成累犯之前科、素行資料，列為刑法第57條第
    5款所定『犯罪行為人之品行』之審酌事項。」（最高法院刑
    事大法庭110年度台上字第5660號判決參照）。本件依卷附
    臺灣高等法院被告前案紀錄表所示【見院卷第191頁至第222
    頁】，被告前因竊盜案件，經臺灣臺南地方法院（下稱臺南
    地院）以106年度易字第315號判決判處有期徒刑8月確定；
    復因竊盜及妨害自由案件，經本院以106年度審易字第841號
    判決各判處有期徒刑8月、3月確定；又因竊盜案件，經臺南
    地院以107年度易字第259號判決判處有期徒刑10月確定，上
    開案件經臺南地院以107年聲字第1502號裁定應執行有期徒
    刑2年確定（下稱甲部分）；被告另因違反毒品危害防制條
    例案件，經本院以106年度簡字第2185號判決判處有期徒刑6
    月確定；又因違反毒品危害防制條例案件，經臺南地院以10
    7年度簡字第731號判決判處有期徒刑4月確定；復因竊盜案
    件，經本院以107年度審易字第77號判決判處有期徒刑10月
    確定；再因竊盜案件，經臺南地院以107年度易字第259號判
    決判處有期徒刑5月確定，上開案件經臺南地院同以107年聲
    字第1502號裁定應執行有期徒刑1年8月確定（下稱乙部分）
    ，甲、乙部分接續執行，於110年3月30日縮短刑期假釋出監
    併付保護管束，並於110年4月13日保護管束期滿，假釋未經
    撤銷，視為執行完畢，是被告故意再犯本件有期徒刑以上之
    罪，為累犯，且檢察官於起訴書就被告構成累犯事實部分已
    主張並加以舉證。然起訴書及公訴人於本院審理中均未依前
    開裁定意旨說明及舉證被告加重量刑事項。揆諸上開說明，
    本院無從認定被告是否依累犯規定加重量刑，爰僅將被告之
    前科紀錄列入刑法第57條第5款「犯罪行為人之品行」之量
    刑審酌事由予以評價，附此說明。
　㈢量刑部分
　  爰依據行為人之責任為基礎，審酌被告不思以正當方法獲取
    財物，率爾以攜帶兇器及毀越窗戶之手段，竊取他人財物，
    侵害他人財產權，且被告前已有多次竊盜前科，有前揭被告
    前案紀錄表附卷可佐，仍不知警惕，再為本案竊盜犯行，所
    為實屬不該，且欠乏尊重他人財產權之正確態度，違反法律
    之誡命規範。惟念及被告犯後始終坦承犯行之犯後態度，並
    慮及被告本件犯行所竊得之財物價值、告訴人徐黛蒂所受之
    損害，及被告本件犯行所竊得之財物均未尋獲發還告訴人徐
    黛蒂，被告亦未與告訴人徐黛蒂和解或賠償渠所受損害；復
    衡以被告自述國中畢業之智識程度，入監前從事粗工，月收
    入約3萬元之經濟狀況【見院卷第188頁】等一切情狀，量處
    如主文所示之刑。
三、沒收部分
  ㈠被告本件犯行所竊得之割草機1台、鍊鋸2台、中華電信數據
    機1台，均核屬其犯罪所得，且未據扣案，亦未實際合法發
    還予告訴人徐黛蒂，為避免被告因犯罪而坐享所竊得之財物
    ，爰依刑法第38條之1第1項前段、第3項之規定，就被告本
    件犯行所獲犯罪所得財物之原物宣告沒收，並於全部或一部
    不能沒收或不宜執行沒收時，追徵其價額。
  ㈡又被告為本件犯行所持用之木棍1支，係被告於現場撿拾而非
    其所有，業據本院認定如前，復遍查全卷亦乏證據足認前開
    木棍係由他人無正當理由提供予被告使用，爰不予宣告沒收
    。
乙、公訴不受理部分
壹、公訴檢察官於111年5月5日行準備程序時，因認被告所涉如1
    11年度偵字第4245號併辦意旨書犯罪事實二（即被告竊取告
    訴人力清耀之財物）及犯罪事實三（即被告竊取告訴人湯巨
    木之財物）部分（詳細犯罪事實詳後述丙、退併辦之說明）
    ，與本案已起訴部分（即告訴人徐黛蒂）非屬同一案件，而
    係一人犯數罪之相牽連案件而為本件追加起訴（公訴檢察官
    雖於111年8月3日另以言詞撤回追加起訴，惟核與刑事訴訟
    法第269條第2項所定之書狀要式尚有未合，是不生撤回追加
    起訴之效力）。
貳、按「追加起訴，得於審判期日以言詞為之。」刑事訴訟法第
    265條第2項定有明文。經核，檢察官係於本院111年5月5日
    之準備程序時為上開言詞追加，而非於審判期日為之，又未
    於審判期日補正，依上開法條，本件追加為不合法律上之程
    式，依刑事訴訟法第303條第1款之規定，自應諭知不受理之
    判決。
丙、退併辦之說明
壹、橋頭地檢署檢察官111年度偵字第4245號移送併辦意旨略以
    ：一、被告於111年1月4日凌晨3時許，騎乘車牌號碼000-00
    00號普通重型機車，至告訴人力清耀位於高雄市○○區○里○○0
    00號有人居住之雜貨店，先攀爬至該屋旁上方，將該屋瓦移
    除後，復從該處以自備樓梯攀爬侵入該屋，竊取告訴人力清
    耀所有香菸10條(價值1萬元)，現金35,000元，得手後離去
    ；二、被告於111年1月6日凌晨5時30分前不詳時間許，騎乘
    車牌號碼000-0000號普通重型機車，至位於高雄市○○區○○里
    ○○00號之告訴人湯巨木住處，先將該處冷氣機往屋內推，利
    用冷氣孔攀爬侵入該屋，竊取告訴人湯巨木所有電鋸1台、
    電鑽1台、高粱酒40瓶、監視器主機1台、茶葉3台斤、茶壺1
    0個、管鉗等工具(共合計損失118,300元)，得手後離去。因
    認被告另均涉犯刑法第321條第1項第1款之侵入住宅竊盜罪
    嫌，且與本案經起訴部分之犯罪事實相同，係事實上同一案
    件，而移送併案審理。
貳、惟查，橋頭地檢署111年度偵字第4245號併辦意旨書所載與
    本案起訴事實之時間、地點及告訴人均有不同，且併辦意旨
    書亦認此部分與本案起訴事實部分係屬數罪關係，又該併辦
    意旨書所載之事實，雖曾經公訴檢察官當庭追加起訴，然因
    不符合法律規定程式，而經本院公訴不受理，亦如前述，是
    此部分併辦意旨與本案被告經論罪科刑之犯罪事實，並無事
    實上一罪或裁判上一罪關係，而非同一案件。況併辦意旨所
    載犯罪事實部分，前經同署檢察官以111年度偵字第1467號
    提起公訴，並經本院以111年度易字第34號判決確定，此有
    該案刑事判決及臺灣高等法院被告前案紀錄表在卷可稽，附
    此說明。故本院無從併予審理，應退回由檢察官另為妥適之
    處理。又該併辦意旨案件中所扣得之藍白拖鞋1雙，本院即
    無從於本案予以為沒收之宣告，附此說明。
據上論斷，應依刑事訴訟法第273條之1第1項、第299條第1項前
段、第303條第1款，判決如主文。
本案經檢察官蔡婷潔提起公訴，檢察官靳隆坤到庭執行職務。
中　　華　　民　　國　　111 　年　　10 　　月　4    　日
              刑事第六庭      法  官 姚怡菁       
以上正本證明與原本無異。
如不服本判決應於收受送達後20日內向本院提出上訴書狀，並應
敘述具體理由；如未敘述上訴理由者，應於上訴期間屆滿後20日
內向本院補提理由書（均須按他造當事人之人數附繕本）「切勿
逕送上級法院」。
中　　華　　民　　國　　111 　年　　10 　　月　　4 　日
                              書記官 陳佳彬
附錄本件判決論罪科刑法條：
中華民國刑法第321條
犯前條第1項、第2項之罪而有下列情形之一者，處6月以上5年以
下有期徒刑，得併科50萬元以下罰金：
一、侵入住宅或有人居住之建築物、船艦或隱匿其內而犯之。
二、毀越門窗、牆垣或其他安全設備而犯之。
三、攜帶兇器而犯之。
四、結夥三人以上而犯之。
五、乘火災、水災或其他災害之際而犯之。
六、在車站、港埠、航空站或其他供水、陸、空公眾運輸之舟、
    車、航空機內而犯之。
前項之未遂犯罰之。

卷宗標目對照表
【本案部分】 一、臺灣橋頭地方檢察署111年度偵字第761號卷，稱偵卷； 二、本院111年度審易字第311號卷，稱院卷； 【併辦部分】 一、臺灣橋頭地方檢察署111年度偵字第4242號卷，稱併偵一卷； 二、高雄市政府警察局旗山分局高市警旗分偵字第11072246600號卷，稱併警卷； 三、臺灣橋頭地方檢察署111年度偵字第5531號卷，稱併偵二卷； 【退併辦部分】　 一、高雄市政府警察局旗山分局高市警旗分偵字第11170125800號卷，稱併退警卷； 二、臺灣橋頭地方檢察署111年度偵字第4245號卷，稱併退偵卷。